【裁判字號】    99,交簡上,44
【裁判日期】    990428
【裁判案由】    過失傷害
【裁判全文】
臺灣臺北地方法院刑事判決            99年度交簡上字第44號
上  訴  人
即  被  告  甲○○
上列上訴人即被告因過失傷害案件，不服本院中華民國99年1月
14日所為之98年度北交簡字第1015號第一審簡易判決（聲請簡易
判決處刑案號：98年度調偵字第645號），提起上訴，本院管轄
之第二審合議庭判決如下：
    主  文
原判決撤銷。
甲○○從事業務之人，因業務上之過失傷害人，處拘役肆拾日，
如易科罰金，以新臺幣壹仟元折算壹日。緩刑貳年。
    犯罪事實
一、甲○○係廖世孟之妹妹，平日係於受僱於廖世孟，並以駕駛
    車輛載送廖世孟為業，為從事業務之人。並於民國97年10月
    2日16時30分，因搭載廖世孟進行拜訪客戶之業務行為，遂
    駕駛車牌號碼6E—3529號自用小客車，沿臺北市○○○路○
    段151巷、往敦化南路方向直行，行抵復興南路二段151巷30
    弄附近，本應注意在設有禁止臨時停車標誌、標線處所不得
    臨時停車，停車時應依車輛順行方向緊靠道路右側，而依當
    時情況，並無不能注意之情事，竟疏未注意緊靠右側停車，
    而貿然在設有禁止臨時停車標誌、標線處所路中停車，任由
    亦疏未注意於臨時停車或停車，開啟或關閉車門時，應注意
    行人、其他車輛，並讓其先行之廖世孟，於停車後開啟右後
    車門下車離去，適同向車道後方有陳雅鈴騎乘車號BLC-776
    號重機車亦沿同方向直行，行至上開路段，閃避不及，甲○
    ○所駕駛之前開車輛右後車門與陳雅鈴騎乘之上述機車左把
    手擦撞，致陳雅鈴受有右膝5*5公分瘀傷、左膝疼痛、右腳
    2*2公分擦傷、右手1*1公分擦傷及左手2處1*1公分擦傷等傷
    害。於陳雅鈴報案後，甲○○並於據報到場處理之臺北市政
    府警察局大安分局交通分隊警員抵達現場時在場，且於有偵
    查犯罪職權之機關或公務員發覺其姓名與犯罪情節之前，主
    動供出自己之年籍與肇事經過而自首接受裁判。
二、案經陳雅鈴訴由臺北市政府警察局大安分局報請臺灣臺北地
    方法院檢察署檢察官偵查後聲請簡易判決處刑。
    理  由
壹、證據能力部分：
    按被告以外之人於審判外之言詞或書面陳述，除法律有規定
    者外，不得作為證據；又按當事人於法院調查證據時，知有
    第159條第1項不得為證據之情形，而未於言詞辯論終結前聲
    明異議者，視為有前項之同意，刑事訴訟法第159條第1項、
    第159條之5第2項分別定有明文。本院引為判斷依據之下列
    供述證據，上訴人即被告甲○○既未曾爭執其證據能力，且
    於言詞辯論終結前，亦未聲明異議，本院審酌各該證據作成
    時之情況，並無不當之情形，認以之作為證據應屬適當，依
    刑事訴訟法第159條之5第2項規定，自具有證據能力。
貳、實體方面：
一、訊據被告甲○○於本院審理時對於上揭犯罪事實均坦承不諱
    ，核與證人即告訴人陳雅鈴、廖世孟於偵查中之證述大致相
    符（見偵卷第4頁至第6頁、第9至10頁），並有臺北市政府
    警察局大安分局交通分隊道路交通事故現場圖1紙、照片9張
    （見偵查卷第20頁、第22頁至第26頁）、臺北市立聯合醫院
    （仁愛院區）97年11月4日驗傷診斷書（甲）字第0175號1紙
    （見偵查卷第11頁）、臺北市交通事件裁決所99年4月7日北
    市裁鑑字第09932157600號函所檢附之臺北市車輛行車事故
    鑑定委員會鑑定意見書1份（見本院卷第30至33頁）等件在
    卷可稽，足以擔保被告首揭任意性自白與事實相符，堪予採
    信。
二、按在設有禁止臨時停車標誌、標線處所不得臨時停車，停車
    時應依車輛順行方向緊靠道路右側，道路交通安全規則第11
    1條第1項第3款、第2項定有明文。查有關本案事故之肇事原
    因，經臺北市車輛行車事故鑑定委員會鑑定意見書所示，認
    告訴人並無肇事因素，廖世孟開啟車門未注意往來車輛為肇
    事主因，被告在禁止臨時停車路段臨時停車，為肇事次因」
    等情，有臺北市交通事件裁決所99年4月7日北市裁鑑字第09
    932157600號函所檢附之臺北市車輛行車事故鑑定委員會鑑
    定意見書1份在卷可按，核與本院認定被告於設有禁止臨時
    停車標誌、標線處所臨時停車，係有過失之認定情節一致；
    此外，被告於停車時未依車輛順行方向緊靠道路右側，亦為
    被告所是認，並經本院認屬肇事因素，此部分雖未經臺北市
    車輛行車事故鑑定委員會鑑定一致，然此屬本院依職權認定
    事項，不受上開鑑定意見書所拘束，附此敘明。是本件足認
    被告確有於上揭時、地，駕駛前開自用小客車，在設有禁止
    臨時停車標誌、標線處所臨時停車，且停車時未依車輛順行
    方向緊靠道路右側之違規行為至明，且其過失駕駛之行為與
    告訴人所受上揭傷害間，具有相當因果關係。至廖世孟開啟
    車門未注意往來車輛雖為肇事主因，惟亦不能解免被告之過
    失責任。是本件事證明確，被告犯行堪以認定，應予依法論
    科。
三、查被告為廖世孟所聘僱司機，以駕駛車輛載送廖世孟為業，
    為從事駕駛業務之人。是核其所為，係犯刑法第284條第2項
    前段業務過失傷害罪。聲請簡易判決處刑意旨原認被告所為
    之犯行，係涉犯刑法第284條第1項前段之過失傷害罪嫌，尚
    有未洽，惟此部分起訴法條業經全程到庭實施公訴之檢察官
    於本院審理時當庭更正為刑法第284條第2項前段之業務過失
    傷害罪，依檢察一體原則，自屬公訴範圍，本院自無庸再為
    變更法條之諭知，附此敘明。又被告於肇事後，警員前往現
    場處理時，在其上開犯行未為任何有偵查犯罪職權之公務員
    知悉前，不逃避接受裁判而當場向警員自首，承認其為肇事
    人等情，業經被告、告訴人供述在卷（見本院卷第37頁），
    堪認被告犯本罪後，在有偵查犯罪職權之機關未發覺犯人為
    何人前，即自首為肇事人，且於事後接受審判，核符刑法第
    62條前段規定自首之要件，爰依該條前段之規定，減輕其刑
    。
四、原審以被告過失傷害之犯行明確，據以論罪科刑，固非無見
    ，惟原審未能審酌：(一)被告除有停車時未依車輛順行方向緊
    靠道路右側之過失外，亦同時有於設有禁止臨時停車標誌、
    標線處所臨時停車之過失；(二)本件被告所搭載之廖世孟開啟
    車門未注意往來車輛為肇事主因，被告在禁止臨時停車路段
    臨時停車，且未注意緊靠右側停車，為肇事次因之認定；(三)
    被告為廖世孟所聘僱司機，以駕駛車輛載送廖世孟為業，為
    從事駕駛業務之人，是本件所犯法條應為刑法第284條第2項
    前段之業務過失傷害罪；(四)被告於據報到場處理之臺北市政
    府警察局大安分局交通分隊警員抵達現場時在場，且於有偵
    查犯罪職權之機關或公務員發覺其姓名與犯罪情節之前，主
    動供出自己之年籍與肇事經過，應屬自首。上訴意旨指稱其
    並無過失云云，雖無理由，惟原判決既有上開可議之處，自
    應由本院予以撤銷改判。爰審酌被告過失情節、教育程度、
    家庭狀況，就本案發生係屬肇事次因，並使告訴人無辜受傷
    、傷勢狀況，於本院審理時終坦承犯行之犯後態度等一切情
    狀，量處如主文所示之刑，並諭知易科罰金之折算標準，以
    資懲儆。末查被告前未曾因故意犯罪受有期徒刑以上刑之宣
    告，有卷附臺灣高等法院被告前案紀錄表1份可按，其因一
    時疏忽，致罹刑章，犯後於本院審理時已坦承犯行，並於本
    院審理時，當庭與告訴人達成民事和解，賠償告訴人之損害
    等情，有卷附和解書、撤回告訴狀在卷可考（見本院卷第24
    至26頁），被告經此偵審程序，當知所警惕，本院綜核各情
    ，認本件所為刑之宣告，以暫不執行為適當，爰併予宣告緩
    刑2年，用啟自新。
據上論斷，應依刑事訴訟法第455條之1第1項、第3項、第369條
第1項前段、第364條、第299條第1項前段，刑法第284條第2項前
段、第62條前段、第41條第1項前段、第74條第1項第1款，刑法
施行法第1條之1，判決如主文。
本案經檢察官蒲心智到庭執行職務。
中    華    民    國    99    年    4     月    28    日
                  交通法庭    審判長法  官  蔡坤湖
                                    法  官  章曉文
                                    法  官  呂煜仁
上正本證明與原本無異。
不得上訴。
                                    書記官  曹尚卿
中    華    民    國    99    年    4     月    28    日

司法院資訊處製作；財團法人民間司法改革基金會備份。
